【裁判字號】    92,訴易,6
【裁判日期】    920402
【裁判案由】    侵權行為損害賠償
【裁判全文】
臺灣高等法院民事判決  九十二年度訴易字第六號
    原      告  乙○○
    法定代理人  林秀鳳
    被      告  甲○○
    訴訟代理人  曹文誠
右當事人間因侵權行為損害賠償事件，本院判決如左︰
    主      文
被告應給付原告新臺幣壹拾伍萬壹仟捌佰捌拾肆元，及自民國九十一年十二月二十五
日起至清償日止按年息百分之五計算之利息。
原告其餘之訴駁回。
訴訟費用由被告負擔二分之一，餘由原告負擔。
    事      實
一、聲明：被告應給付原告新臺幣（下同）二十九萬七千三百六十元，及自附帶民事
    訴訟訴狀繕本送達被告翌日（九十一年十二月二十五日）起至清償日止按年息百
    分之五之利息。
二、陳述：
    (一)被告甲○○於九十年九月二十四日凌晨四、五時許，駕駛車牌號碼Ｐ三─二三
      三二號自用小客車，沿新竹市○○路中間直行車道往市區方向行駛，行經光復
      路與金城一路交岔路口前，欲右轉金城一路，本應注意汽車行駛在同向二車道
      道路欲右轉彎時，應距交岔路口三十公尺前換入外側車道或右轉車道，及轉彎
      車輛應讓直行車輛先行，且依當時天候晴、光線晨光、路面乾燥、無缺陷、無
      障礙物、視距良好，並無不能注意之情事，詎疏未注意上開規定，在光復路口
      因紅燈暫停，遇綠燈亮起即貿然自中間直行車道右轉，撞擊在其同向右後方之
      外側車道行駛欲直行由訴外人范怡君騎乘之重型機車，其後附載原告乙○○，
      致機車前輪撞擊甲○○自用小客車之右側前輪部位，以致人車倒地，原告因而
      受有頭部外傷併腦震盪、背挫傷、頸挫傷、四肢多處擦傷等之傷害。刑事部分
      ，被告業經法院判處拘役三十日確定。
    (二)原告受傷後，在醫院治療，計支付醫費一萬七千三百六十元，現尚未痊癒仍繼
      續治療中。原告因身體受傷，精神、肉體所受痛苦甚大，故請求精神慰藉金二
      十八萬元，合計請求二十九萬七千三百六十元及遲延利息，原告係在高中就讀
      之學生，因為受傷必須做復建而休學一年。
乙、被告方面：
一、聲明：原告之訴駁回。
二、陳述：
    被告之學歷為大專畢業，目前為高速公路之收費員，月薪三萬餘元，原告請求之
    金額過高，請法院依法判決。
    理      由
一、原告主張被告於九十年九月二十四日凌晨四、五時許，駕駛車牌號碼Ｐ三─二三
    三二號自用小客車，沿新竹市○○路中間直行車道往市區方向行駛，行經光復路
    與金城一路交岔路口前，欲右轉金城一路，本應注意汽車行駛在同向二車道道路
    欲右轉彎時，應距交岔路口三十公尺前換入外側車道或右轉車道，及轉彎車輛應
    讓直行車輛先行，且依當時天候晴、光線晨光、路面乾燥、無缺陷、無障礙物、
    視距良好，並無不能注意之情事，詎疏未注意上開規定，在光復路口因紅燈暫停
    ，遇綠燈亮起即貿然自中間直行車道右轉，撞擊在被告同向右後方之外側車道行
    駛欲直行由訴外人范怡君騎乘後面附載原告之重型機車，致機車人車倒地，原告
    受有頭部外傷併腦震盪、背挫傷、頸挫傷、四肢多處擦傷等之傷害之事實，業據
    原告提出醫院之醫療費收據影本為證，並經本院依職權調閱本院九十一年交上易
    字第四○二號刑事卷證查明屬實。被告因過失傷害罪業經刑事判決判處拘役三十
    日確定。
二、按汽車行駛在同向二車道道路至交岔路口欲右轉彎時，應距交岔路口三十公尺前
    換入外側車道或右轉車道，及轉彎車輛應讓直行車輛先行，道路交通安全規則第
    一百零二條第一項第五款、第六款分別定有明文，被告於前開時地駕駛車輛自應
    遵守上開規定，且當時亦無不能注意之情事，詎其未注意以致肇事，顯有過失，
    且刑事案件審理時經送鑑定結果，亦認為車禍發生原因係被告駕駛自用小客車未
    依標線指示行駛，且變換車道時未讓直行車先行，為肇事原因，而范怡君駕駛機
    車措手不及無肇事因素，但未戴安全帽及無照駕駛有違規定，有臺灣省竹苗區車
    輛行車事故鑑定委員會竹鑑字第九一０六五四號鑑定意見書一份附於前揭刑事卷
    可參，據此，被告行為對本件車禍之發生與原告因本件車禍致生傷害之結果，二
    者之間顯有相當因果關係，原告主張被告應負侵權行為損害賠償責任，洵屬正當
    。
三、茲所應審酌者，為原告所得請求被告賠償之金額，爰分述如左：
    (一)醫療費一萬七千三百六十元部分：
      原告在加計時計算錯誤，總數應為一七、二六○元非一七、三六○元，合先敘
      明。其中天主教湖口仁慈醫院之金額合計亦有誤，應為二、七五七元（393＋
      131 2＋462＋100＋140＋50＋50＋100＋50＋50＋50＝2757）非三○四○元。
      其餘醫療費，依原告所受傷害及收據載明治療費別，自屬治療上之必要費用，
      共計一萬六千九百七十七元（11790＋2757＋1650＋680＋100＝16977），應予
      准許。
    (二)精神慰藉金二十八萬元：
      原告受傷多處，肉體、精神確受極大痛若，本院斟酌實際情況，及原告係高中
      在學學生，因受傷必須休學一年做復建，被告學歷為大專畢業，目前為高速公
      路之收費員，月薪三萬餘元等兩造之身分、地位、經濟能力之一切情狀，認為
      原告請求二十八萬元，尚嫌過高，應予核減為二十萬元，方屬公允，逾此數額
      之請求，為無理由。
    (三)按損害之發生或擴大，被害人與有過失者，法院得減輕賠償金額，或免除之。
      民法第二百十七條第一項定有明文。本件原告騎乘機車未戴用安全帽以致頭部
      受傷併腦震盪，就損害之發生或擴大與有過失，本院爰依職權減輕被告之賠償
      金額十分之三。
    (四)從而，原告基於侵權行為之損害賠償請求權，請求被告賠償原告十五萬一千八
      百八十四元（16977＋200000＝000000  000000×0.7＝151884，元以下四捨五
      入），及自九十一年十二月二十五日起至清償日止，依法定利率計算之遲延利
      息部分，洵屬正當，應予准許。逾此部分所為之請求，為無理由，應予駁回。
四、結論：本件原告之訴，為一部有理由，一部無理由，依民事訴訟法第七十九條但
    書，判決如主文。
中      華      民      國    九十二    年      四      月      二      日
                                  民事第九庭
                                      審判長法  官  吳  謙  仁
                                            法  官  游  婷  麟
                                            法  官  蘇  瑞  華
右正本係照原本作成。
不得上訴。
中      華      民      國    九十二    年    四        月      四      日
                                            書記官  李  明  昇


司法院資訊處製作；財團法人民間司法改革基金會備份。
